【裁判字號】    97,重上更(三),128
【裁判日期】    971111
【裁判案由】    毒品危害防制條例
【裁判全文】
臺灣高等法院刑事判決           97年度重上更(三)字第128號
上  訴  人  台灣桃園地方法院檢察署檢察官
上  訴  人
即  被  告  乙○○
選任辯護人  吳俊昇律師
上列上訴人等因被告違反毒品危害防制條例案件，不服台灣桃園
地方法院九十四年度訴字第一九四九號，中華民國九十五年五月
十六日第一審判決（起訴案號：台灣桃園地方法院檢察署九十三
年度偵字第一五二○六號），提起上訴，經最高法院第三次發回
更審，本院判決如下：
    主  文
原判決關於乙○○部分撤銷。
乙○○無罪。
    理  由
一、公訴意旨略以：被告乙○○為鍾黃貴（被訴販賣第一級毒品
    部分，業據本院更(二)審判決無罪確定）胞妹，於民國九十三
    年三月底某日，因廖子弘欲向鍾黃貴、甲○○（販賣第一級
    毒品部分，已據本院判處有期徒刑七年八月確定）購買第一
    級毒品海洛因，以電話聯絡未果，逕至桃園縣楊梅鎮大金山
    下三七號鍾黃貴住處洽詢，乙○○見狀即以新台幣（下同）
    三千元，當場代鍾黃貴出售海洛因予廖子弘一次等情。因認
    被告涉犯毒品危害防制條例第四條第一項之販賣第一級毒品
    罪嫌。
二、本件被告乙○○堅詞否認有何被訴之上揭犯行，辯稱：伊並
    不認識廖子弘，起訴書所指之犯罪時間，伊未住在家裡等語
    。辯護人為被告辯護意旨略以；證人廖子弘在上訴審已具結
    否認有以三千元向被告購買海洛因，並證陳伊未見過被告；
    廖子弘證詞反覆不一，本件除廖子弘一人前後不一之指證外
    ，別無其他證據可資參佐等詞。經核公訴人認被告涉犯上開
    罪嫌，係以證人廖子弘之指證為唯一證據。
三、按刑事訴訟採證據裁判原則，無證據不得認定犯罪事實。而
    證據之證明力，雖委由法官評價，然心證之形成，由來於經
    嚴格證明之證據資料之推理作用，通常有賴數個互補性之證
    據始足以形成確信心證。單憑一個證據較難獲得正確之心證
    ，尤其具有對向性關係之單一證據，如毒品交易之買賣雙方
    ，買方為獲邀減刑寬典，不免作出利己損人之不實供述。此
    種虛偽危險性較大之被告以外之人所為之供述證據，除以具
    結、交互詰問、對質等方法，以擔保其真實性外，為避免其
    嫁禍他人而虛偽陳述，藉以發見實體之真實，依刑事訴訟法
    第一百五十六條第二項規定意旨，仍應認有補強證據之必要
    性，非別求其他證據，以增強其陳述之憑信性，殊不足資為
    認定被告犯罪事實之唯一依據。亦即，必至因其他證據之補
    強，已足令人確信該項陳述為真實而無合理之懷疑時，始得
    據為對被告不利之認定。此之補強證據，當係指該被告以外
    之人所為之陳述以外之其他證據而言，故被告以外之人就同
    一事實之陳述，縱然前後一致，其證據價值仍屬單一，自不
    足互相作為其所述犯罪事實之補強證據。卷查：
(一)、證人廖子弘於九十三年六月二十六日警詢時，固指認被告之
    口卡片，並陳稱：「我只向她（乙○○）購買過一次。是於
    今（九十三）年三月底某日傍晚五時左右，因我聯絡不上鍾
    黃貴及甲○○，我直接到鍾黃貴住處，就是直接向乙○○購
    買毒品，當時是購買三千元一小包之毒品海洛因。」等語（
    見偵查卷(一)第八四正反面）；然查該次之警詢指認，顯與內
    政部警政署於九十年八月二十日所發布之「警察機關實施指
    認犯罪嫌疑人程序要領」不相適合，已不無形成指認人之記
    憶污染、誤導判斷之虞。
(二)、嗣廖子弘於偵查中證稱：九十三年三月底是有一次聯絡不上
    （鍾黃）貴、謝（曉慧），而直接向乙○○購買一次海洛因
    。只有向她買過一次，當次我向乙○○買了三千元，聽說乙
    ○○是鍾黃貴的妹妹等詞（見偵查卷(二)第一一至一二頁）；
    在原審證陳：「乙○○部分，依照我警詢所述，是在三月份
    ，只有一次，我當時是要找小阿貴（即鍾黃貴）」、「（提
    示同卷偵訊筆錄並告以要旨，九十三年三月底有一次找不到
    鍾黃貴、甲○○，直接向乙○○買一次海洛因三千元，因為
    那一次你打電話給鍾黃貴沒有人接聽，所以到他的住處，乙
    ○○說鍾黃貴在睡覺，問你要多少，你就說三千元，所以乙
    ○○在該處拿海洛因給你，當次你還多買了一點，所以是三
    千元，是否如此？）是的，沒有錯，我先打電話找鍾黃貴找
    不到，就到他住處找，那時候在庭的乙○○，當時他家門沒
    有關，我是直接到他家院子，乙○○出來應門，問我要幹嘛
    ，我就說要拿藥，然後乙○○問我要多少錢，我就跟她說要
    三千元，乙○○就拿給我，乙○○就拿過這一次。」等語（
    見原審卷九十四年十一月四日、九十五年二月七日審判筆錄
    ）。然證人廖子弘於本院上訴審則改證稱未曾向乙○○購買
    過毒品，先前之證詞與本次訊問所述不符，應以本次之陳述
    為準等情（見上訴卷第二六八、二六九頁反面）。經核其前
    後供述，已然不甚一致。
(三)、證人廖子弘於警詢及偵查中均曾指證：自九十二年七、八月
    間起至九十三年六月間，開始每週三、四次，連續向鍾黃貴
    購買海洛因；於原審又謂：九十二年七月間到九十三年一月
    間，在鍾黃貴住處見過他（鍾黃貴）云云。然鍾黃貴自九十
    二年七月七日起，即因違反毒品危害防制條例案件經收容於
    台灣桃園看守所，於同年月十日解送台灣新竹戒治所執行戒
    治，於九十三年一月九日戒治期滿出監等情，有鍾黃貴之本
    院被告前案紀錄表可參。依此鍾黃貴在監戒治之情形，則廖
    子弘之前揭所證，即屬無稽，本院前審並基此而判決鍾黃貴
    涉案部分無罪確定。從而，證人廖子弘證詞之憑信性，即值
    可疑。
四、此外，遍查全案證據資料，關於被告部分，除證人廖子弘之
    指證外，別無其他積極證據足以補強其陳述之真實性。依上
    說明，已難單憑證人廖子弘之指述即遽為被告此部分犯罪之
    唯一證據，更遑論其證詞之憑信性甚低。綜上所述，本件尚
    屬不能證明被告犯罪。原審不察，遽為有罪之判決，自有未
    合。檢察官以原判決量刑過輕為由執以上訴，固無足取，被
    告上訴指摘原判決此部分不當，則為有理由，應由本院將原
    判決關於被告部分予以撤銷改判，並為無罪之諭知。
據上論斷，應依刑事訴訟法第三百六十九條第一項前段、第三
百六十四條、第三百零一條第一項，判決如主文。
本案經檢察官黃柏齡到庭執行職務。
中    華    民    國    97    年    11    月    11    日
            刑事第十九庭  審判長法  官  黃金富
                                法  官  魏新國
                                法  官  吳  燦
以上正本證明與原本無異。
如不服本判決，應於收受送達後10日內向本院提出上訴書狀，其
未敘述上訴之理由者並得於提起上訴後10日內向本院補提理由書
（均須按他造當事人之人數附繕本）。「切勿逕送上級法院」。
                                書記官  陳靜姿
中    華    民    國    97    年    11    月    11    日


司法院資訊處製作；財團法人民間司法改革基金會備份。
